【裁判字號】    98,訴,272
【裁判日期】    990830
【裁判案由】    侵權行為損害賠償
【裁判全文】
臺灣士林地方法院民事判決               98年度訴字第272號
原      告  丙○○
            乙○○
共      同
訴訟代理人  羅明通律師
            王子文律師
            劉曉萍律師
被      告  甲○○
訴訟代理人  劉志鵬律師
            張勝傑律師
上  一  人
複 代理 人  黃雪鳳律師
上列當事人間侵權行為損害賠償事件，本院於民國99年8 月9 日
言詞辯論終結，判決如下：
    主  文
原告之訴及假執行之聲請均駁回。
訴訟費用新臺幣貳萬壹仟玖佰捌拾捌元由原告負擔。
    事  實  及  理  由
壹、程序方面
    按訴狀送達後，原告不得將原訴變更或追加他訴；但請求之
    基礎事實同一或不甚妨礙被告之防禦及訴訟之終結者者，不
    在此限，民事訴訟法第255 條第1 項但書第2 款、第7 款分
    別定有明文。本件原告丙○○於民國98年2 月9 日依民事訴
    訟法第531 條中段之規定，訴請被告賠償因本院85年度裁全
    字第2360號假扣押事件所受之損害。嗣於本院98年5 月27日
    準備程序追加民法第184 條第1 項為訴訟標的，請求被告賠
    償因上開假扣押所致之損害，有前開程序筆錄附卷可稽（本
    院卷一第208 頁）。被告雖不同意原告丙○○所為訴之追加
    ，然究其追加之訴，與原訴之原因事實，均係關於被告是否
    應賠償原告丙○○因本院85年度裁全字第2360號假扣押事件
    所受之損害，是核追加前後之原因事實乃具有共同性，其先
    後所為請求之主張，在社會生活上可認為相關聯。又原告於
    為訴之追加前所提出之本院85年度裁全字第2360號假扣押裁
    定（本院卷一第19至20頁）、本院86年度重訴字第27號判決
    （本院卷一第38至48頁）、臺灣高等法院97年度上更三字第
    68號判決（本院卷一第49至51頁）、最高法院97年度臺上字
    第2468號裁定（本院卷一第52至54頁）等證據資料，於其為
    訴之追加後，本院於審理時仍得加以利用，是其前後兩訴請
    求之基礎事實應屬同一，且不甚妨礙被告之防禦及訴訟之終
    結。準此，揆諸上揭規定，原告所為訴之追加及變更，於法
    相合，應予准許。
貳、實體方面
一、原告起訴主張：
  (一)被告於85年間向本院聲請對原告丙○○為假扣押，經本院以
    85年度裁全字第2360號假扣押事件裁定准為假扣押後，原告
    丙○○即供擔保以免為假扣押。原告丙○○對此聲請本院裁
    定命被告限期起訴，然被告就此部分並未提起訴訟，且本院
    85年度裁全字第2360號假扣押裁定之本案爭議亦未於本院86
    年度裁全字第2398號假扣押裁定之本案訴訟中一併審理、判
    決。再者，本院85年度裁全字第2360號假扣押裁定係於98年
    7 月13日始由本院以被告未限期起訴為由裁定撤銷，故原告
    丙○○就本院85年度裁全字第2360號假扣押事件之侵權行為
    損害賠償請求權之時效期間應自斯時起算，原告丙○○已於
    98年2 月9 日提起本件訴訟，故伊之請求權應未罹於時效而
    消滅。又假扣押債務人並無催告假扣押債權人限期起訴之義
    務，是被告丙○○雖於本院85年度裁全字第2360號假扣押裁
    定作成後13年始請求被告限期起訴，亦無過失可言。
  (二)被告又於86年間向本院聲請對原告丙○○為假扣押，經本院
    以86年度裁全字第2398號假扣押事件裁定准為假扣押，原告
    丙○○復供擔保免為假扣押。嗣被告於93年間向本院聲請對
    原告丙○○為假扣押，經本院以93年度裁全字第1804號假扣
    押事件裁定准為假扣押。原告丙○○存放於彰化銀行之存款
    新臺幣（下同）74萬1,285 元乃遭被告假扣押。嗣被告依民
    事訴訟法第530 條第3 項之規定聲請撤銷上開假扣押之執行
    ，經本院准予撤銷在案。被告就本院86年度裁全字第2398號
    、93年度裁全字第1804號假扣押事件，提起本案訴訟，經臺
    灣高等法院以97年度上更三字第68號判決原告丙○○勝訴，
    並經最高法院以97年度臺上字第2468號裁定駁回其上訴確定
    。
  (三)被告於95年間向本院聲請對原告乙○○為假扣押，經本院以
    95年度裁全字第6660號假扣押事件裁定准為假扣押。原告乙○○乃供擔保免為假扣押。嗣經本院以98年度聲字第217 號
    裁定准予返還擔保金。
  (四)被告明知伊等並未積欠其債務，仍聲請假扣押裁定及執行，
    致伊等為免假扣押執行而供擔保及銀行存款遭假扣押而受有
    相當於擔保金及假扣押金額按週年利率5%計算之利息之損害
    。爰依民事訴訟法第531 條、民法第184 條第1 項之規定，
    訴請被告賠償伊之損害等語。並聲明：(一)被告應給付原告丙○○157 萬6,733 元。(二)被告應給付原告乙○○69萬2,974
    元。(三)願供擔保，請准宣告假執行。
二、被告則以：
  (一)本院93年裁全字第1804號假扣押裁定係因伊依民事訴訟法第
    530 條第3 項規定聲請撤銷，經本院裁定准許，是該假扣押
    並非因自始不當而撤銷，亦非依民事訴訟法第529 條第4 項
    規定而撤銷。伊就本院86年度裁全字第2398號、93年度裁全
    字第1804號假扣押事件，提起之本案訴訟雖因敗訴確定而聲
    請撤銷上開假扣押裁定。惟於本案訴訟過程中，最高法院93
    年度臺上字第244 號判決、最高法院95年度臺上字第1225號
    判決及臺灣高等法院95年度重上更二字第91號判決均認定伊
    之請求為有理由，足見本案訴訟於各級法院間亦存在不同見
    解，原告自不得依民事訴訟法第531 條之規定，請求伊負損
    害賠償責任。
  (二)本院86年度裁全字第2398號假扣押裁定及95年度裁全字第66
    60號假扣押裁定迄未撤銷，伊僅撤回依據該等假扣押裁定所
    聲請之強制執行程序。則原告就此等部分自無從依民事訴訟
    法第531 條之規定，請求伊負損害賠償責任。
  (三)本院85年度裁全字第2360號假扣押裁定雖經撤銷，惟伊已於
    本院86年度裁全字第2398號、93年度裁全字第1804號假扣押
    事件之本案訴訟中一併爭執主張，故此部分亦無民事訴訟法
    第531 條規定之適用。
  (四)伊依民事訴訟法第522 條、第526 條之規定，聲請對原告之
    財產為假扣押，乃依法行使權利，並非因故意或過失而侵害
    原告之權利，更非故意以背於善良風俗之方法加損害於原告
    ，原告依侵權行為損害賠償之法律關係請求伊負損害陪責任
    ，顯無理由。且純粹經濟上之損失非屬民法第184 條第1 項
    前段所定之權利，原告未具體舉證證明其有何權利受有侵害
    ，僅以利息損失等純粹經濟上之損失為請求，亦屬無據。況
    原告提供作為反擔保之可轉讓定期存單分別享有按年息5.8%
    或6.4%不等計算之利息。且縱原告以現金供反擔保，亦得領
    取按其金額計算之利息。則原告主張其受有利息損失亦與事
    實不符。又原告縱受有任何損害，亦與伊之假扣押行為無因
    果關係。再者，原告縱得主張侵權行為損害賠償請求權，其
    請求權亦因時效完成而消滅，僅得請求自起訴時往前追溯2
    年之損害賠償等語，資為抗辯。並聲明：(一)原告之訴及假執
    行之聲請均駁回。(二)如受不利判決，願供擔保請准宣告免為
    假執行。
三、兩造不爭執之事實（見本院98年7月3日準備程序筆錄）：
  (一)被告於85年間向本院聲請對原告丙○○為假扣押之裁定，經
    本院以85年度裁全字第2360號假扣押事件准為假扣押。原告
    丙○○於87年2 月25日以本院87年度存字第251 號事件提存
    彰化商業銀行無記名可轉讓定期存單4 紙金額共計130 萬元
    供反擔保，並於87年11月27日以87年度存字第1989號事件提
    存彰化商業銀行無記名可轉讓定期存單4 紙金額130 萬元變
    更擔保物，又於90年1 月29日以90年度存字第188 號事件提
    存彰化商業銀行無記名可轉讓定期存單4 紙金額共計130 萬
    元變更提存物，再於90年6 月28日以90年度存字第1467號事
    件提存現金125 萬977 元變更提存物，並於99年1 月7 日領
    回129 萬3,447元。
  (二)原告丙○○就本院85年度裁全字第2360號假扣押事件供擔保
    免為假扣押。原告聲請本院以98年度裁全聲字第67號裁定，
    命被告於裁定送達後7 日內向管轄法院起訴，被告未為起訴
    。經本院以98年度裁全聲字第151 號裁定撤銷85年度裁全字
    第2360號假扣押裁定，並經臺灣高等法院以98年度抗字第12
    93號裁定駁回被告之抗告確定。
  (三)被告於86年間向本院聲請對原告丙○○為假扣押之裁定，經
    本院以86年度裁全字第2398號假扣押事件裁定准為假扣押。
    原告丙○○於87年2 月24日以本院87年度存字第250 號事件
    提存現金155 萬6,400 元供反擔保免為假扣押，又於89年5
    月5 日以89年度存字第699 號事件提存彰化商業銀行無記名
    可轉讓定期存單3 紙金額共計160 萬元變更擔保物，復於89
    年12月12日以89年度存字第2217號事件提存彰化商業銀行無
    記名可轉讓定期存單3 紙金額共計160 萬元變更擔保物，再
    於90年7 月23日以90年度存字第1677號事件提存155 萬6,40
    0 元變更擔保物，並於98年8 月31日領回160 萬7,325 元。
  (四)被告於93年間向本院聲請對原告丙○○為假扣押之裁定，經
    本院以93年度裁全字第1804號假扣押事件裁定准為假扣押。
    原告丙○○存放於彰化銀行之存款74萬1,285元於93年8 月5
    日遭被告假扣押。嗣被告依民事訴訟法第530 條第3 項之規
    定聲請撤銷上開假扣押，經本院於98年3 月13日以98年度裁
    全聲字第66號准予撤銷在案。
  (五)被告於95年間向本院聲請對原告乙○○為假扣押之裁定，經
    本院以95年度裁全字第6660號假扣押事件裁定准為假扣押。
    原告乙○○於97年7 月18日以本院97年度存字第1359號事件
    提存陽信銀行無記名可轉讓定期存單9 紙金額共計1,390 萬
    元供反擔保。嗣經本院於98年3 月23日以98年度聲字第217
    號裁定准予返還。
  (六)被告就86年度裁全字第2398號、93年度裁全字第1804號假扣
    押事件，提起本案訴訟，經臺灣高等法院以97年度上更三字
    第68號判決原告丙○○勝訴，並經最高法院以97年度臺上字
    第2468號裁定駁回其上訴而於97年11月20日確定。
  (七)被告於前揭假扣押裁定之本案訴訟對原告丙○○之訴訟雖敗
    訴確定，但訴訟過程中曾經最高法院93年台上等244 號判決
    、最高法院95年度臺上字第1225號判決以應由臺灣高等法院
    審究原告丙○○於支票上簽名蓋章之真意何在而予以發回、
    並經臺灣高等法院95年度重上更二字第91號判決認定原告丙○○應負共同發票人責任等情。
  (八)被告就95年度裁全字第6660號假扣押事件，提起本案訴訟，
    經本院以88年度重訴字第92號判決原告乙○○勝訴，並於98
    年3月20日確定。
四、得心證之理由
    原告主張被告明知伊等未積欠其債務，仍以本院85年度裁全
    字第2360號、86年度裁全字第2398號、93年度裁全字第1804
    號及95年度裁全字第6660號假扣押伊之財產，致伊等為免假
    扣押執行而供擔保及銀行存款遭假扣押而受有相當於擔保金
    及假扣押金額按週年利率5%計算之利息之損害等語，然為被
    告所否認，並以前揭情詞置。是本件之爭點為：(一)原告得否
    以被告未依限起訴為由，依民事訴訟法531 條中段及民法第
    184 條第1 項之規定，請求被告賠償本院85年度裁全字第23
    60號假扣押事件擔保金按週年利率5%計算之利息？1.本院85
    年度裁全字第2360號假扣押裁定之本案爭議是否已一併於本
    院86年度裁全字第2398號假扣押裁定之本案訴訟中審理、判
    決？2.民事訴訟法第531 條中段之規定是否應限縮解釋為被
    告之請求不正當時，始應負損害賠償責任？3.原告是否因本
    院85年度裁全字第2360號假扣押事件而受有相當於擔保金按
    週年利率5%計算之利息損害？4.原告於本院85年度裁全字第
    2360號假扣押裁定作成後13年始請求被告限期起訴，是否與
    有過失？5.原告之請求權是否已罹於時效而消滅？6.原告之
    何項權利受到侵害或僅係單純經濟上損失？7.被告聲請本院
    85年度裁全字第2360號假扣押裁定及執行有無故意或過失，
    或是否係以悖於善良風俗之方式加損害於原告？(二)原告得否
    依民法第184 條第1 項之規定，請求被告賠償本院86年度裁
    全字第2398號假扣押事件擔保金按週年利率5%計算之利息？
    1.被告聲請本院86年度裁全字第2398號假扣押裁定及執行是
    否為故意侵權行為？2.原告是否因本院86年度裁全字第2398
    號假扣押事件而受有損害？3.原告之請求權是否已罹於時效
    ？4.原告未變換提存物是否與有過失？(三)原告得否依民事訴
    訟法531 條後段之規定，以被告自行撤銷假扣押為由，請求
    被告賠償因本院93年度裁全字第1804號假扣押事件，扣押金
    額按週年利率5%計算之利息損失？1.原告得否依民事訴訟法
    第531 條後段之規定，於被告本案敗訴確定而自行撤銷假扣
    押裁定時，請求被告賠償其損害？2.原告是否因本院93年度
    裁全字第1804號假扣押事件而受有損害？3.原告之請求權是
    否已罹於時效？4.原告未變換提存物是否與有過失？(四)原告
    得否依民法第184 條第1 項之規定，請求被告賠償本院95年
    度裁全字第6660號假扣押事件擔保金按週年利率5%計算之利
    息損失？1.被告聲請本院95年度裁全字第6660號假扣押裁定
    及執行是否為故意侵權行為？2.原告是否因本院95年度裁全
    字第6660號假扣押事件而受有損害？3.原告之請求權是否已
    罹於時效？4.原告未變換提存物是否與有過失？茲論述如下
    ：
  (一)原告不得以被告未依限起訴為由，依民事訴訟法531 條中段
    及民法第184 條第1 項之規定，請求被告賠償本院85年度裁
    全字第2360號假扣押事件擔保金按週年利率5%計算之利息。
    1.本院85年度裁全字第2360號假扣押裁定之本案爭議未於本
      院86年度裁全字第2398號假扣押裁定之本案訴訟中審理、
      判決。
      經查，原告丙○○就本院85年度裁全字第2360號假扣押事
      件供擔保免為假扣押。原告丙○○聲請本院以98年度裁全
      聲字第67號裁定，命被告裁定送達後7 日內向管轄法院起
      訴，被告未為起訴。經本院以98年度裁全聲字第151 號裁
      定撤銷85年度裁全字第2360號假扣押裁定，並經臺灣高等
      法院以98年度抗字第1293號裁定駁回被告之抗告確定等情
      ，為兩造所不爭執（見上三之(二)）。且稽諸本院85年度裁
      全字第2360號假扣押裁定、支票及退票理由單（本院卷1
      第16、19頁）可知，被告於本院85年度裁全字第2360號假
      扣押事件所保全者為訴外人巨亞國際開發有限公司所簽發
      、發票日為85年5 月20日、票號CR0000000 號支票（下稱
      「系爭支票」）之票款債權。然本院86年度重訴字第27號
      返還借款事件，則係被告甲○○依消費借貸及票據之法律
      關係，訴請巨亞國際開發有限公司及原告丙○○清償票號
      CR0000000 號、CR234015號、CR0000000 號、CR0000000
      號、CR0000000 號、CR0000000 號、CR0000000 號、CR00
      00000 號、CR0000000 號、CR0000000 號、CR0000000 號
      等11紙支票票款，而未包含系爭支票之票款，系爭支票為
      原告丙○○於該案抗辯上開11紙支票並非伊與巨亞國際開
      發有限公司共同簽發所提出之證物等情，此有本院86年度
      重訴字第27號被告甲○○起訴書狀、追加起訴書狀、準備
      書狀、原告丙○○答辯狀、臺灣高等法院89年度重上字第
      579 號被告甲○○上訴理由狀、民事判決等件附卷可稽（
      本院卷二第111 至183 頁）。由是觀之，被告甲○○既未
      於本院86年度裁全字第2398號假扣押裁定之本案訴訟中，
      請求被告給付系爭支票之票款，則本院85年度裁全字第23
      60號假扣押裁定之本案爭議顯未於本院86年度裁全字第23
      98號假扣押裁定之本案訴訟中一併審理、判決，應屬明確
      。
    2.被告未於期限內起訴，而經本院撤銷假扣押裁定時，即須
      負損害賠償責任。
      按假扣押裁定因債權人不於假扣押法院所命之一定期間內
      起訴而撤銷者，債權人應賠償債務人因假扣押或供擔保所
      受之損害，此觀諸民事訴訟法第529 條第4 項、第531 條
      第1 項之規定自明。又假扣押裁定因債權人不於假扣押法
      院所命一定期間內起訴而遭撤銷者，不問該假扣押裁定本
      身之當否，債權人均應賠償債務人因假扣押所受之損害（
      王甲乙、楊建華、鄭健才合著，民事訴訟法新論，94年10
      月出版，第769 頁）。假扣押僅為保全程序，假扣押法院
      僅於債權人為釋明其請求及假扣押之原因時，即應為准許
      假扣押之裁定，而未就兩造間紛爭為實體之審理。故債權
      人於起訴前聲請假扣押者，倘不於假扣押法院裁定之期間
      內起訴，將使債務人無法獲得公平之審理機會以確定兩造
      間私權之紛爭，債權人恐藉由假扣押裁定以達其損害債務
      人之目的。是為避免債權人濫行聲請假扣押，而有失對債
      務人之保障，於假扣押裁定因債權人不於假扣押法院所命
      一定期間內起訴而遭撤銷者，債權人即應賠償債務人因假
      扣押所受之損害。基此，被告以民事訴訟法第531 條中段
      之規定應限縮解釋為被告之請求不正當時，原告始應負損
      害賠償責任為由，辯稱之伊請求為正當，原告丙○○不得
      請求伊賠償其損害云云，尚非可採。
    3.原告並未因本院85年度裁全字第2360號假扣押事件而受有
      相當於擔保金按週年利率5%計算之利息損害。
      (1)按損害賠償，除法律另有規定或契約另有訂定外，應以
        填補債權人所受損害及所失利益為限；依通常情形，或
        依已定之計劃、設備或其他特別情事，可得預期之利益
        ，視為所失利益，民法第216 條定有明文。又該條所稱
        之可得預期之利益，並非指有取得利益之希望或可能，
        而須具有客觀的確定性始足當之。又假扣押裁定，因債
        權人未於法院所命起訴限期內起訴，經債務人聲請法院
        予以撤銷，債權人固應賠償債務人因假扣押所受之損害
        ，惟必債務人確因假扣押受有損害，且損害與假扣押之
        間具有因果關係者，始得請求賠償（最高法院84年度臺
        上字第1530號判決要旨參照）。
      (2)原告丙○○主張伊自87年2 月25日至99年1 月7 日止因
        提存反擔保金，受有依民法第203 條規定法定利率年息
        5%計算之利息損失云云。惟查，原告丙○○並未證明其
        所提存之彰化商業銀行無記名可轉讓定期存單130 萬元
        及變更提存物後之現金125 萬977 元反擔保金，其依通
        常情形可得法定利率年息5%之預期利益，是原告丙○○
        主張其受有依法定利率年息5%計算之利息損失云云，即
        嫌無據。
      (3)況原告丙○○於87年2 月25日以本院87年度存字第251
        號事件提存彰化商業銀行無記名可轉讓定期存單4 紙金
        額共計130 萬元供反擔保而領取2 萬8,921 元利息，復
        於87年11月27日以87年度存字第1989號事件提存彰化商
        業銀行無記名可轉讓定期存單4 紙金額130 萬元變更擔
        保物而領取5 萬3,430 元利息，又於90年1 月29日以90
        年度存字第188 號事件提存彰化商業銀行無記名可轉讓
        定期存單4 紙金額共計130 萬元變更提存物而領取1 萬
        6,472 元利息，再於90年6 月28日以90年度存字第1467
        號事件提存現金125 萬977 元變更提存物而領取4 萬2,
        470 元利息等情，業經原告自承在卷（本院卷二第52頁
        ）。則原告丙○○既已因提供反擔保金而受有彰化商業
        銀行無記名可轉讓定期存單約定利率計算之利息及國庫
        所給付之利息，自無從認定原告丙○○因提供反擔保金
        而受有損害。
    4.關於爭點４「原告於本院85年度裁全字第2360號假扣押裁
      定作成後13年始請求被告限期起訴，是否與有過失？」、
      爭點５「原告之請求權是否已罹於時效而消滅？」、爭點
      ６「原告之何項權利受到侵害或僅係單純經濟上損失？」
      、爭點７「被告聲請本院85年度裁全字第2360號假扣押裁
      定及執行有無故意或過失，或是否係以背於善良風俗之方
      式加損害於原告？」，因原告丙○○並未因本院85年度裁
      全字第2360號假扣押事件而受有損害，自毋庸再予論述。
  (二)原告不得依民法第184 條第1 項之規定，請求被告賠償86年
    度裁全字第2398號假扣押事件，扣押金額之利息損失。
    1.被告聲請本院86年度裁全字第2398號假扣押裁定及執行並
      非故意侵權行為。
      (1)按因故意或過失，不法侵害他人之權利者，負損害賠償
        責任；故意以背於善良風俗之方法，加損害於他人者亦
        同，民法第184 條第1 項定有明文。又所謂故意係指行
        為人對於構成侵權行為之事實，明知並有意使其發生或
        預見其發生，而其發生並不違背其本意而言。因之故意
        以聲請法院實施假扣押之手段，侵害他人權利之情形，
        必須行為人對於其聲請假扣押係屬侵權行為之事實，明
        知並有意使其發生，或預見其發生，而其發生並不違背
        其本意，始足當之（最高法院76年度臺上字第2724號判
        決要旨參照）。
      (2)經查，被告甲○○以原告丙○○向其借款155 萬6,400
        元，並簽發到期日為85年4 月15日、票號CR0000000 號
        之支票予伊，詎上開支票屆期不獲兌現為由，聲請本院
        86年度裁全字第2398號假扣押裁定等情，有本院86年度
        裁全字第2398號假扣押裁定附卷可稽（本院卷第21、22
        頁）。原告固主張被告甲○○於提起本院86年度重訴字
        第27號民事訴訟時，於起訴狀上記載：「被告丙○○以
        被告為代表人之巨亞國際開發有限公司之支票十張及本
        票九張以為據」等語，顯見其於起訴時已明知原告丙○○並非該等支票之發票人，僅係發票人巨亞國際開發有
        限公司之代表人，故被告甲○○以原告丙○○為債務人
        聲請本院86年度裁全字第2398號假扣押裁定應係出於加
        損害於原告之故意云云。惟查，被告於前揭假扣押裁定
        之本案訴訟雖經臺灣高等法院97年度上更三字第68號判
        決認定原告丙○○非上開支票之共同發票人為由，而判
        決被告敗訴，並經最高法院以97年度臺上字第2468號裁
        定駁回上訴確定。然於本案訴訟過程中曾經最高法院93
        年臺上等244 號判決、最高法院95年度臺上字第1225號
        判決以應由臺灣高等法院審究原告丙○○於支票上簽名
        蓋章之真意何在為由發回臺灣高等法院，並經臺灣高等
        法院95年度重上更二字第91號判決認定原告丙○○應負
        共同發票人責任而認定被告於前開訴訟之主張為有理由
        等情，亦為兩造所不爭執（見上三之(七)）。顯見被告於
        前開訴訟中乃係主張原告丙○○為上開支票之共同發票
        人，且其主張亦曾為經臺灣高等法院95年度重上更二字
        第91號判決所採納。且參以被告甲○○於本院86年度重
        訴字第27號起訴狀上所載「被告丙○○以被告為代表人
        之巨亞國際開發有限公司之支票十張及本票九張以為據
        」等語以觀，被告僅係表示上開支票係由原告丙○○所
        簽發，尚難以此推論被告於起訴時即知悉上開支票為原
        告丙○○以發票人或以巨亞開發有限公司代表人之身分
        簽發。是原告主張被告明知原告丙○○並非上開支票之
        發票人而聲請假扣押云云，即非可採。
      (3)復查，被告甲○○以上開支票屆期不獲兌現為由，聲請
        本院86年度裁全字第2398號假扣押裁定，並提出上開支
        票及退票理由單影本為證，經本院審酌其提出之證據認
        被告已釋明其主張及假扣押之原因而裁定准為假扣押，
        有本院86年度裁全字第2398號假扣押裁定附卷可稽（本
        院卷第21、22頁）。是上開支票既未獲兌現而遭退票，
        被告為保全其票款債權，依法聲請假扣押裁定，並獲本
        院裁准，核屬正當權利之行使，難認被告聲請假扣押係
        以故意損害原告之財產權為目的。準此，原告既未證明
        被告明知其聲請假扣押係屬侵權行為並有意使其發生，
        或業已預見其聲請假扣押係屬侵權行為而並不違背其本
        意，則揆諸首揭規定及說明，其主張被告聲請本院86年
        度裁全字第2398號假扣押裁定為故意侵害其財產權云云
        ，即非可採。
    2.關於爭點２「原告是否因本院86年度裁全字第2398號假扣
      押事件而受有損害？」、爭點３「原告之請求權是否已罹
      於時效？」、爭點４「原告未變換提存物是否與有過失？
      」，因被告聲請本院86年度裁全字第2398號假扣押裁定及
      執行並非故意侵權行為，自毋庸再予論述。
  (三)原告不得依民事訴訟法531 條後段之規定，以被告自行撤銷
    假扣押為由，請求被告賠償因本院93年度裁全字第1804號假
    扣押事件，扣押金額按週年利率5%計算之利息損失。
    1.原告不得依民事訴訟法第531 條後段之規定，於被告本案
      敗訴確定而自行撤銷假扣押裁定時，請求被告賠償其損害
      。
      (1)按民事訴訟法第531 條所謂假扣押裁定因自始不當而撤
        銷，係指對於假扣押裁定抗告，經抗告法院依命假扣押
        時客觀存在之情形，認為不應為此裁定而撤銷之情形而
        言，若係因本案訴訟敗訴確定而撤銷該裁定，僅屬因命
        假扣押以後之情事變更而撤銷，尚非該條所謂因自始不
        當而撤銷（最高法院67年臺上字第1407號判例要旨參照
        ）。是債權人於假扣押之本案訴訟敗訴確定後，債務人
        聲請撤銷假扣押裁定者，應屬假扣押以後之情事變更而
        撤銷，並非假扣押之自始不當，故債務人不得依民事訴
        訟法第531 條之規定請求債權人賠償其損害。倘許債務
        人於債權人本案訴訟敗訴確定而自行聲請撤銷假扣押裁
        定之情形，亦得請求債務人依民事訴訟法第531 條之規
        定賠償其損害，恐有輕重失衡之情形。換言之，於債權
        人因其本案敗訴確定時，債務人本可聲請撤銷假扣押裁
        定，債權人於債務人聲請撤銷假扣押裁定前，為免兩造
        因假扣押而受有損害，乃自行撤銷假扣押者，亦應解釋
        為命假扣押以後之情事變更而撤銷，而非屬假扣押之請
        求自始不當，且債務人亦不得以該假扣押裁定為債權人
        自行撤銷為由，依民事訴訟法第531 條之規定，請求債
        權人賠償其損害。
      (2)經查，被告於93年間向本院聲請對原告丙○○為假扣押
        之裁定，經本院以93年度裁全字第1804號假扣押事件裁
        定准為假扣押。嗣被告依民事訴訟法第530 條第3 項之
        規定聲請撤銷上開假扣押，經本院於98年3 月13日以98
        年度裁全聲字第66號准予撤銷在案。又被告就86年度裁
        全字第2398號、93年度裁全字第1804號假扣押事件，提
        起本案訴訟，經臺灣高等法院以97年度上更三字第68號
        判決原告丙○○勝訴，並經最高法院以97年度臺上字第
        2468號裁定駁回其上訴而於97年11月20日確定等情，為
        兩造所不爭執（見上三之(四)、(六)）。顯見被告係於93年
        度裁全字第1804號假扣押事件之本案訴訟敗訴確定後，
        始聲請撤銷上開扣押裁定。則揆諸上開說明，應認上開
        假扣押裁定係因命假扣押以後之情事變更而撤銷，且原
        告丙○○不得以該假扣押裁定為被告自行撤銷為由，依
        民事訴訟法第531 條之規定，請求被告賠償其損害，自
        屬灼然。
    2.關於爭點２「原告是否因本院93年度裁全字第1804號假扣
      押事件而受有損害？」、爭點３「原告之請求權是否已罹
      於時效？」、爭點４「原告未變換提存物是否為與有過失
      ？」，因原告不得依民事訴訟法第531 條後段之規定，於
      被告本案敗訴確定而自行撤銷假扣押裁定時，請求被告賠
      償其損害，自毋庸再予論述。
  (四)原告不得依民法第184 條第1 項之規定，請求被告賠償95年
    度裁全字第6660號假扣押事件，扣押金額之利息損失。
    1.被告聲請本院95年度裁全字第6660號假扣押裁定及執行非
      屬故意侵權行為。
      經查，被告於88年間以原告丙○○積欠伊2,338 萬元票款
      未為清償，並於87年3 月10日將其所有之坐落臺北市○○
      區○○段1 小段337 地號土地及其上10350 建號即門牌號
      碼臺北市士林區○○○路○ 段190 巷18弄27號房屋（下稱
      「系爭不動產」）無償贈與其妻即原告乙○○而損害伊之
      債權為由，訴請撤銷原告間就系爭不動產所為之債權及物
      權行為，並訴請原告乙○○塗銷系爭不動產之所有權移轉
      登記等情，有本院88年度重訴字第92號決附卷可稽（本院
      卷一第200 至201 頁）。嗣被告復以原告乙○○於前開訴
      訟中，將系爭不動產移轉登記予訴外人張瑞展，而故意侵
      害伊之債權為由，聲請本院95年度裁全字第6660號假扣押
      裁定及執行等節，亦有本院95年度裁全字第6660號假扣押
      裁定（本院卷第34、35頁），並經本院調閱相關卷宗核閱
      無訛。然被告於臺灣高等法院97年度上更三字第68號判決
      被告敗訴，並經最高法院97年度臺上字第2468號裁定駁回
      其上訴確定前，既不知悉原告丙○○非屬支票之共同發票
      人，被告對原告丙○○並無票據債權等情，業如上述（見
      上四之(二)、１）。則於被告為保全其債權，依法聲請假扣
      押裁定，並獲本院裁准，核屬正當權利之行使，難認被告
      聲請假扣押係以故意損害原告乙○○之財產權為目的或係
      故意以悖於善良風俗之方法加損害於原告乙○○。此外，
      原告並未證明被告明知其聲請假扣押係屬侵權行為並有意
      使其發生，或業已預見其聲請假扣押係屬侵權行為而並不
      違背其本意，則揆諸首揭規定及說明，其主張被告聲請本
      院95年度裁全字第6660號假扣押裁定為故意侵害其財產權
      云云，亦非可採。
    2.關於爭點２「原告是否因本院95年度裁全字第6660號假扣
      押事件而受有損害？」、爭點３「原告之請求權是否已罹
      於時效？」、爭點４「原告未變換提存物是否與有過失？
      」，因被告聲請本院95年度裁全字第6660號假扣押裁定及
      執行並非故意侵權行為，自毋庸再予論述。
五、綜上所述，原告未因本院85年度裁全字第2360號假扣押事件
    而受有相當於擔保金按週年利率5%計算之利息損害。且被告
    聲請本院86年度裁全字第2398號、95年度裁全字第6660號假
    扣押裁定及執行並非故意侵權行為。又原告不得依民事訴訟
    法第531 條後段之規定，於被告本案敗訴確定而自行撤銷假
    扣押裁定時，請求被告賠償其損害。從而，原告依民事訴訟
    法第531 條、民法第184 條第1 項之規定，訴請被告分別給
    付原告丙○○157 萬6,733 元、原告乙○○69萬2,974 元，
    為無理由，應予駁回。原告之訴既經駁回，其假執行之聲請
    亦失所附麗，應併予駁回。
六、本件訴訟費用額確定為2 萬1,988 元（即原告預繳之第一審
    裁判費），並應由原告負擔。
七、本件判決基礎已臻明確，兩造其餘之攻擊防禦方法及訴訟資
    料經本院斟酌後，核與判決不生影響，無一一論述之必要，
    併予敘明。
據上論結，原告之訴為無理由，依民事訴訟法第78條、第87條第
1項，判決如主文。
中    華    民    國    99    年    8     月    30    日
                  民事第三庭  審判長法  官  張國勳
                                    法  官  施月燿
                                    法  官  林尚諭
以上正本證明與原本無異。
如對本判決上訴，應於判決送達後20日內向本院提出上訴狀；若
委任律師提起上訴者，應一併繳納上訴審裁判費，否則本院得不
命補正逕行駁回上訴。
中    華    民    國    99    年    8     月    31    日
                                    書記官  吳華瑋

司法院資訊處製作；財團法人民間司法改革基金會備份。
